臺灣高雄地方法院刑事判決　　　　　　　 96年度易字第289號
公　訴　人　臺灣高雄地方法院檢察署檢察官
被　　　告　甲○○
上列被告因竊盜案件，經檢察官提起公訴（95年度偵字第31208
號），嗣因被告就被訴事實為有罪之陳述，本院並聽取當事人之
意見後，改由受命法官獨任依簡式審判程序審理，判決如下：
    主  文
甲○○竊盜，累犯，處有期徒刑拾月。
    事  實
一、甲○○前於民國94年間因竊盜案件，經台灣台南地方法院以
    94年度易字第413 號判決判處有期徒刑6 月確定，並於94年
    8 月30日易科罰金執行完畢。詎其仍不知悔改，復基於意圖
    為自己不法所有之犯意，於95年8 月4 日上午11時許，見高
    雄縣湖內鄉○○村○○路○段126 號乙○○所有之房屋大門
    未鎖，無人看顧，而徒手侵入上址屋內（無故侵入住宅部分
    未據告訴），徒手竊取乙○○置放於一樓餐廳公事包內之現
    金新台幣（下同）二萬元，及乙○○置放於一樓客廳辦公桌
    抽屜內與一樓房間內之硬幣一萬五千元，合計共竊得三萬五
    千元。嗣經員警現場採得其指紋，始循線查悉上情。
二、案經乙○○訴由高雄縣政府警察局湖內分局報告臺灣高雄地
    方法院檢察署檢察官偵查起訴。
    理  由
一、本案被告甲○○所犯係死刑、無期徒刑、最輕本刑為3 年以
    上有期徒刑以外之罪，其於準備程序中就被訴事實為有罪之
    陳述，經法官告知簡式審判程序之旨，並聽取公訴人及被告
    之意見後，經本院裁定由受命法官獨任進行簡式審判程序，
    合先敘明。
二、前揭事實業據被告甲○○於警詢及本院審理時，均坦承不諱
    （見警卷第1 頁、本院卷第14頁），並供稱：伊自置放於乙
    ○○住處一樓餐廳之公事包中竊得二萬元紙鈔，在一樓辦公
    桌抽屜裡及一樓中間房間裡竊得一萬五千元硬幣等語（見本
    院卷第23頁、第22頁），核與被害人乙○○於警詢指述：伊
    被竊之物品均置於家中一樓客廳，竊嫌係自正門進入客廳竊
    取財物，門窗並未遭到破壞，因竊嫌行竊時門窗均未關閉等
    情相符（見警卷第6 頁背面），復有高雄縣警察局湖內分局
    湖街派出所受理刑事案件報案三聯單1 紙、受理民眾報案紀
    錄表1 份可稽（見警卷第9 頁、第8 頁）。而被告進入被害
    人位於高雄縣湖內鄉○○路○段126 號住處屋內行竊，並在
    屋內一樓客廳辦公桌抽屜面板上留有1 枚右拇指指紋乙節，
    則有高雄縣政府警察局湖內分局刑案現場勘察採證紀錄表1
    件、內政部警政署刑事警察局95年10月17日刑紋字第095014
    3817號鑑驗書1 份及現場勘察採證照片9 幀在卷足憑（見警
    卷第11頁、第13頁、第19頁），是被告前開自白核與事實相
    符，應可採信。本案事證已臻明確，被告前開竊盜犯行洵堪
    認定。
三、核被告所為，係犯刑法第320條第1項之普通竊盜罪。被告前
    於94年間因竊盜案件，經台灣台南地方法院以94年度易字第
    413 號判決判處有期徒刑6 月確定，並於94年8 月30日易科
    罰金執行完畢，其於徒刑執行完畢5 年內故意再犯有期徒刑
    以上之罪，為累犯，應依刑法第47條第1 項規定，加重其刑
    。爰審酌被告犯後坦承犯行，惟其不思正途賺取所需，為一
    己貪念，竟竊取他人財物，對被害人所造成之損害非微，且
    迄未賠償被害人所受之損失，影響社會良善風氣甚鉅等一切
    情狀，量處如主文所示之刑，以示懲儆。
四、另公訴人雖以：被告有竊盜犯罪之習慣，是請求本院在判處
    被告罪刑之同時，依竊盜犯贓物犯保安處分條例第3 條與刑
    法第90條規定，諭知被告入勞動場所強制工作等節。惟按有
    犯罪之習慣或因遊蕩或懶惰成習而犯罪者，於刑之執行前，
    令入勞動場所，強制工作；前項之處分期間為3 年，但執行
    滿1 年6 月後，認無繼續執行之必要者，法院得免其處分之
    執行，刑法第90條第1 項、第2 項定有明文。且按刑法上規
    定之犯罪習慣，係指犯罪已成為日常之慣性行為，而竊盜犯
    有無犯罪習慣，固為事實審法院之職權，但行為人之犯罪成
    為習慣，在客觀上有於較長之一段時間內反覆為多次犯罪行
    為之情狀，是以犯罪之次數多寡及犯罪時間之長短，應為認
    定有無犯罪習慣之重要因素，事實審法院在認定行為人有無
    犯罪習慣時，對行為人犯罪之次數及賡續之時間等情況，如
    未以之作為認定之依據，則其職權之行使，難謂適法，有最
    高法院79年台上字第4255號、73年台上字第981 號判決要旨
    足資參照。又按刑法上之習慣犯，與累犯連續犯之性質有別
    ，必須有具體之事實，足資證明行為人有犯罪之惡習及慣行
    ，始有習慣犯規定之適用，並非一有累犯或連續犯之情形，
    即可認為有犯罪之習慣，最高法院著有54年台上字第3041號
    判決要旨足參。再按保安處分係對受處分人將來之危險性所
    為拘束其身體、自由等之處置，以達教化與治療之目的，為
    刑罰之補充制度。我國現行刑法採刑罰與保安處分雙軌制，
    係在維持行為責任之刑罰原則下，為協助行為人再社會化之
    功能，以及改善行為人潛在之危險性格，期能達成根治犯罪
    原因、預防犯罪之特別目的。然因保安處分之措施亦含社會
    隔離、拘束身體自由之性質，其限制人民之權利，實與刑罰
    同，本諸法治國家保障人權之原理及刑法之保護作用，保安
    處分之宣告，亦須本諸比例原則，使與行為人所為行為之嚴
    重性、行為人所表現之危險性，及對於行為人未來行為之期
    待性相當。而保安處分中之強制工作，旨在對於嚴重職業性
    犯罪及欠缺正確工作觀念或無正當工作因而犯罪者，強制其
    從事勞動，學習一技之長及正確之謀生觀念，使其日後重返
    社會，能適應社會生活，期以達成刑法教化、矯治之目的，
    亦經司法院大法官會議釋字第471 號解釋暨理由書、釋字第
    528 號解釋及最高法院91年台上字第4625號判決意旨揭示甚
    明。揆諸前開解釋及判決意旨，因保安處分實質上亦具有刑
    罰之性質，故其宣告應符合比例原則，且法院應審酌行為人
    所為行為之嚴重性、行為人所表現之危險性及對於行為人未
    來行為之期待性，決定應否令入勞動處所強制工作。經查，
    本案被告甲○○前於93年間因竊盜案件，經台灣屏東地方法
    院以93年度簡字第980 號判決判處有期徒刑5 月確定，並於
    94年2 月18日易科罰金執行完畢；又於94年間因竊盜案件，
    經本院以94年度簡字第1356號判決判處有期徒刑5 月確定，
    並遢94年6 月28日易科罰金執行完畢；再於94年間因竊盜案
    件，經台灣台南地方法院以94年度易字第413 號判決判處有
    期徒刑6 月確定，並於94年8 月30日易科罰金執行完畢之事
    實，有台灣高等法院被告前案紀錄表1 件在卷可稽（見本院
    卷第6 頁），惟被告前次為竊盜犯行之時點係在94年4 月18
    日，有卷附台灣台南地方法院94年度易字第413 號判決1 份
    在卷足佐（見本院卷第35頁），距本次施行竊盜犯行之時間
    （即95年8 月4 日）已隔一年有餘，是自其犯罪時間、次數
    、所竊財物及對象觀之，尚與一般慣竊之懶惰成習，長期間
    且有計劃一再多次數而以犯罪成為日常習慣之情形有所不同
    ，是其應屬一時貪念所為之犯罪行為，而非有犯罪習慣之人
    。再參諸本院已審酌刑法第57條所列舉之事項及其他一切情
    狀，判處被告甲○○有期徒刑10月，已屬罪刑相當，並足以
    體現司法正義，並契合社會感情，諭知被告強制工作既非矯
    正其竊盜犯行之唯一方法，且斟酌透過強制工作手段矯正被
    告之犯罪習性應合乎一定比例，並求得法益間之均衡等情綜
    合以觀，本院認尚無對被告宣告強制工作之必要。故爰不諭
    知於刑之執行前，令入勞動場所強制工作，附此敘明。
據上論斷，應依刑事訴訟法第273 之1 第1 項、第299 條第1 項
前段，刑法第320 條第1 項、第47條第1 項，判決如主文。
本案經檢察官董秀菁到庭執行職務。
中　　華　　民　　國　　96　　年　　3 　　月　　19　　日
                  刑事第八庭    法　官  賴文姍
以上正本證明與原本無異。
如不服本判決，應於收受送達後10日內向本院提出上訴書狀。
中　　華　　民　　國　　96　　年　　3 　　月　　19　　日
 　　　　　　　　　　　　       書記官  王高山
附錄本案論罪科刑法條：
中華民國刑法第320條第1項
意圖為自己或第3人不法之所有，而竊取他人之動產者，為竊盜
罪，處5 年以下有期徒刑、拘役或500 元以下罰金。
